臺灣高等法院臺南分院刑事判決　　　 96年度交上易字第180號
上　訴　人　臺灣臺南地方法院檢察署檢察官
被　　　告　乙○○
上列上訴人因被告過失傷害案件，不服臺灣臺南地方法院九十五
年度交易字第九一號中華民國九十六年一月二日第一審判決（起
訴案號：臺灣臺南地方法院檢察署九十五年度偵字第八八九七號
），提起上訴，被告就被訴犯罪事實為有罪陳述，本院裁定依簡
式審判程序審理，判決如下：
    主  文
上訴駁回。
乙○○緩刑貳年。
    事  實
一、乙○○於民國九十四年四月八日上午九時許，駕駛車牌號碼
    C8－9196號自小貨車，行經臺南縣七股鄉後港村港西活動中
    心東側一百公尺處時，理應注意車輛行駛時，在劃有分向限
    制線之路段，不得駛入來車之車道內，且駕駛人應注意車前
    狀況，隨時採取必要之安全措施，詎其未注意及此，復因閃
    避行人而跨越車道中線，適與對向車道由楊四禮所騎乘車牌
    號碼MTX－022號機車發生擦撞，致楊四禮（嗣於九十四年五
    月二十四日因病死亡）人車倒地，受有全身多處擦傷及左手
    撕裂傷之傷害。乙○○於肇事後犯罪未經發覺前，向趕至現
    場處理車禍事宜尚不知肇事者為何人之臺南縣警察局佳里分
    局警員巫昌明，主動表示其即為肇事車輛之駕駛者而自首，
    而查知上情。
二、案經甲○○即楊四禮之子訴由台南縣警察局佳里分局報請臺
    灣臺南地方法院檢察署檢察官偵查起訴。
    理  由
一、上開事實迭據被告偵查、原審及本院審理時之自白不諱，核
    與卷附道路交通事故現場圖、道路交通事故調查報告表(一)、
    (二)及現場蒐證照片八幀內容所示相符（警卷第十八至二四頁
    ），而被害人楊四禮依本件車禍受有全身多處擦傷及左手撕
    裂傷之傷害，亦有佳里綜合醫院診斷證明書一紙在卷可稽（
    見警卷第十七頁），堪信被告之自白確屬實情。
二、被告行為後，刑法及刑法施行法業於九十四年二月二日修正
    公布，並於九十五年七月一日施行（下稱新刑法，修正前刑
    法下稱舊刑法），參酌最高法院九十五年五月二十三日刑事
    庭第八次會議決議，新刑法第二條第一項規定，係規範行為
    後法律變更所生新舊法律比較適用準據法，於新刑法施行後
    ，應適用新刑法第二條第一項規定，為從舊從輕比較。另比
    較時應就罪刑有關之共犯、未遂犯、想像競合犯、牽連犯、
    連續犯、結合犯，以及累犯加重、自首減輕暨其他法定加減
    原因（如身分加減）與加減比例等一切情形，本於統一性及
    整體性原則，綜其全部罪刑結果，而為比較。經查：
　(一)刑法第二百八十四條第一項前段過失傷害罪，法定刑得科銀
    元五百元以下罰金，而修正後刑法施行法增訂第一條之一：
    「中華民國九十四年一月七日刑法修正施行後，刑法分則編
    所定罰金之貨幣單位為新臺幣。九十四年一月七日刑法修正
    時，刑法分則編未修正之條文定有罰金者，自九十四年一月
    七日刑法修正施行後，就其所定數額提高為三十倍。但七十
    二年六月二十六日至九十四年一月七日新增或修正之條文，
    就其所定數額提高為三倍」。刑法第三十三條第五款修正為
    ：「罰金：新臺幣一千元以上，以百元計算之」，是依修正
    後之法律，刑法第二百八十四條第一項前段過失傷害罪所得
    科處之罰金刑最高為新臺幣一萬五千元，最低為新台幣一千
    元；而依被告行為時之刑罰法律，即罰金罰鍰提高標準條例
    第一條前段規定之提高倍數十倍及刑法第三十三條第五款規
    定之罰金最低額一元計算，該罪之罰金刑最高為銀元一萬五
    千元，最低額為銀元一元，換算為新臺幣最高額雖與新法同
    為新臺幣一萬五千元，然最低額僅為新臺幣三元。因此，比
    較上述修正前、後之刑罰法律，自以被告行為時之舊法較有
    利於被告。
  (二)舊刑法第四十一條第一項前段原規定：「犯最重本刑為五年
    以下有期徒刑以下之刑之罪，而受六個月以下有期徒刑或拘
    役之宣告，因身體、教育、職業、家庭之關係或其他正當事
    由，執行顯有困難者，得以一元以上三元以下折算一日，易
    科罰金」。上開易科罰金之折算標準，依修正前罰金罰鍰提
    高標準條例第二條前段之規定（因刑法有關易科罰金、易服
    勞役折算標準已提高，故該條例於九十五年五月十七日修正
    公布予以刪除第二條條文，並自九十五年七月一日施行），
    就其原定數額提高為一百倍折算一日，依舊刑法第四十一條
    易科罰金之折算標準，原應以銀元三百元即新臺幣九百元折
    算一日；惟新刑法第四十一條第一項前段已修正為：「犯最
    重本刑為五年以下之刑之罪者，而受六個月以下有期徒刑或
    拘役之宣告者，得以新臺幣一千元、二千元或三千元折算一
    日，易科罰金」，經比較上開新、舊法之易科罰金折算標準
    ，本件以舊法較有利於被告。
  (三)修正前刑法第六十二條前段規定：「對於未發覺之罪自首而
    受裁判者，減輕其刑」，屬於必減之規定，較諸現行刑法第
    六十二條前段：「對於未發覺之罪自首而受裁判者，得減輕
    其刑」之規定，係由法院斟酌裁量是否對於自首之行為人予
    以減刑，自以修正前自首規定有利於被告，應依刑法第二條
    第一項前段規定，適用修正前刑法第六十二條前段之規定。
三、核被告所為，係犯刑法第二百八十四條第一項前段過失傷害
    罪。再被告於肇事後於警方尚不知何人犯罪前，即主動向前
    往處理之員警巫昌明坦承過失傷害之犯行，並接受裁判等情
    ，業據證人巫昌明於原審九十五年十二月十九日審理時結證
    在卷（見原審卷第二十九、三十頁），應依修正前刑法第六
    十二條前段自首規定，減輕其刑。
四、原判決以被告罪證明確，因予適用刑法第二條第一項前段、
    第二百八十四條第一項前段，修正前刑法第四十一條第一項
    前段、第六十二條前段，刑法施行法第一條之一，修正前罰
    金罰鍰提高標準條例第二條等規定，並敘明審酌被告過失之
    程度、被害人之所受傷害情形，嗣後雙方就賠償金額度差距
    過大致調解未果，尚未達成民事和解及被告犯罪後坦承犯行
    等一切情狀，對被告量處拘役五十日，並諭知易科罰金之折
    算標準。本院經核原判決認事用法，尚無違誤，量刑亦稱妥
    適。檢察官循告訴人聲請意旨提起上訴，認被告肇事後迄未
    與告訴人達成和解，指摘原判決量刑過輕云云，尚無可採。
    至於本件被害人楊四禮雖於車禍後之九十四年五月二十四日
    死亡，然查：(一)楊四禮之死亡原因，為心肺衰竭、腎臟衰竭
    、擴張型心肌病變、瓣膜心臟病、缺血性心臟病等，且死亡
    方式為病死或自然死亡。(二)被害人於車禍當天被送至佳里綜
    合醫院就診之情形，係意識清楚、昏迷指數十五分（滿分）
    、頭皮有3×3公分擦傷、左前額腫併撕裂傷6×3公分、左手
    一處撕裂傷3×0.5公分、左手瘀青併腫、左膝疼痛、左足腫
    併擦傷7×4公分。並未有牽涉至心胸部分之傷害。(三)被害人
    楊四禮於車禍發生前，即於九十四年一月及二月間均曾因急
    性肺水腫併心衰竭等疾病，送往佳里綜合醫院急診過，被害
    人過去已有慢性阻塞性肺疾病，充血性心衰竭之病史存在等
    情，前經檢察官依據國立成功大學醫學院附設醫院開立之死
    因證明書、佳里綜合醫院九十五年四月十二日佳醫字第
    0950000566號函說明、同院九十五年三月二十三日佳醫字第
    0950000431號函所附相關病歷資料等，認定被害人楊四禮之
    死亡與被告之過失傷害間並無因果關係，自不得僅以告訴人
    片面臆測之詞，即遽認被告涉有過失致死之犯行，故不另為
    不起訴處分在案（參照本件起訴書第二頁）。檢察官另就此
    部分循告訴人聲請意旨，提起上訴，指摘原判決未審酌被害
    人事後死亡與本件車禍之關連性云云，自無理由，應予駁回
    。
五、末查，被告於原審判決後，已與被害人之配偶及子女楊柯金
    珠等人於九十六年五月二日在本院成立訴訟上和解，由被告
    於九十六年五月二十日以前給付楊柯金珠等人新台幣三十萬
    元，且被告已就上開和解內容履行完畢，此有本院九十六年
    度交附民字第三七號和解筆錄及新安東京海上產物保險股份
    有限公司出險資料查詢單影本一紙在卷可憑（見本院卷第四
    八頁），顯見被告於犯後，已盡力賠償被害人所受損害。且
    被告前未曾受有期徒刑之宣告，有台灣高等法院被告全國前
    案紀錄表在卷可憑。本院因認被告犯後態良好，經此偵審程
    序，應已知所警惕，信無再犯之虞，其上開所宣告之刑，認
    以暫不執行為適當，爰依刑法第七十四條第一項第一款規定
    ，併予宣告緩刑二年，以啟自新。
據上論結，應依刑事訴訟法第三百六十八條，刑法第七十四條第
一項第一款，判決如主文。
本案經檢察官范文豪到庭執行職務。
中　　華　　民　　國　　96　　年　　6 　　月　　6 　　日
                  刑事第六庭    審判長法　官  蔡崇義
                                      法　官  曾文欣
                                      法　官  杭起鶴
以上正本證明與原本無異。
不得上訴。
　　　　　　　　　　　　　　　　　　　書記官  魏安里
中　　華　　民　　國　　96　　年　　6 　　月　　6 　　日
附錄本件論罪科刑依據之法條：
中華民國刑法第284條第1項前段：
因過失傷害人者，處六月以下有期徒刑、拘役或五百元以下罰金
，致重傷者，處一年以下有期徒刑、拘役或五百元以下罰金。
